【裁判字號】    97,交易,283
【裁判日期】    970625
【裁判案由】    過失致死
【裁判全文】
臺灣板橋地方法院刑事判決             97年度交易字第283號
公  訴  人  臺灣板橋地方法院檢察署檢察官
被      告  甲○○
選任辯護人  粘舜權律師
            吳茂榕律師
上列被告因過失致死案件，經檢察官提起公訴（97年度偵字第11
741 號），而被告於準備程序中對被訴之事實為有罪陳述，本院
裁定行簡式審判程序，並判決如下：
    主  文
甲○○因過失致人於死，處有期徒刑壹年。緩刑貳年。
    事  實
一、甲○○於民國九十七年三月二十一日上午十二時許，駕駛車
    牌號碼五Ｃ－０七一七號自用小客車，沿臺北縣三峽鎮○○
    街往大埔方向行駛，於同日上午十二時五十分許，其因感覺
    車輪不穩而將車暫停在三峽鎮○○街一二六號前之路旁欲下
    車之際，本應注意汽車臨時停車或停車而開啟車門時，應注
    意其他車輛，並讓其先行，而依當時天候晴、日間自然光線
    ，柏油道路，乾燥、無障礙物，視距良好等情形，並無不能
    注意之狀況，竟疏未注意後方行駛之車輛，適有黃詩雯騎乘
    車牌號碼Ｋ２Ｇ－九七七號重型機車沿中園街同向自後方駛
    來，甲○○貿然開啟左前車門，黃詩雯閃避不及，所騎乘之
    機車因而撞擊甲○○之自用小客車左前車門，連人帶車摔倒
    在地，因此受有頭部損傷併顱骨骨折及顱底骨骨折、右側額
    部顱內出血、創傷性蜘蛛膜下腔出血、右手掌及右腳掌撕裂
    傷之傷害。車禍後甲○○即以電話呼叫救護車，並前往附近
    之交通警察隊報警後，留待現場等候，在有偵查犯罪職權之
    公務員查知其為犯罪人前，主動向據報前來之臺北縣政府警
    察局三峽分局交通分隊警員黃俊嘉坦承肇事且接受裁判。嗣
    黃詩雯經救護車送往三峽鎮○○路之恩主公醫院急救後，仍
    因上開車禍所受傷害引發腦幹衰竭合併神經性休克，延至九
    十七年三月二十六日上午七時七分許不治死亡。
二、案經臺灣板橋地方法院檢察署檢察官自動檢舉及黃美雯之父
    乙○○訴由臺北縣政府警察局三峽分局報請同署檢察官偵查
    起訴。
    理  由
一、訊據被告甲○○對於上揭時地，駕駛上開自用小客車停車時
    開啟車門，致被害人黃詩雯騎乘機車經過時閃避不及，所騎
    乘之機車撞擊被告之自用小客車左前門，肇事致被害人黃詩
    雯送醫不治死亡之事實，於本院審理中坦承不諱，核與告訴
    人乙○○於警詢、偵查指述之情節相符，並經本院勘驗車禍
    現場監視畫面，且製有勘驗筆錄在卷；此外，復有道路交通
    事故現場圖、道路交通事故調查報告表(一)、(二)各一份、車禍
    現場及車損照片共十六張在卷可稽。而被害人黃詩雯確因本
    件車禍造成頭部損傷併顱骨骨折及顱底骨骨折、右側額部顱
    內出血、創傷性蜘蛛膜下腔出血、右手掌及右腳掌撕裂傷之
    傷害，經送往恩主公醫院急救後，仍因上開車禍所受傷害引
    發腦幹衰竭合併神經性休克，延至九十七年三月二十六日上
    午七時七分許不治死亡，有財團法人恩主公醫院乙種診斷證
    明書一紙可稽，並經臺灣板橋地方法院檢察署檢察官督同法
    醫師相驗屬實，製有相驗屍體證明書、檢驗報告、勘驗筆錄
    及被害人死亡照片等件在卷可憑。
二、按汽車臨時停車或停車，開啟車門時，應注意行人、其他車
    輛，並讓其先行，道路交通安全規則第一百十二條第三項有
    明文規定。被告為汽車駕駛人，於停車後開啟車門時，對行
    駛而來之其他車輛，具有注意並禮讓先行之義務，且被告領
    有普通小型車之駕駛執照（見卷附證號查詢汽車駕駛人資料
    ），自應注意上開安全規定，而本次車禍肇事當時之天候晴
    、日間有自然光線，路面乾燥、無缺陷、無障礙物，視距良
    好等情，亦有上開車禍現場照片及道路交通事故調查報告表
    (一)可稽，被告並非不能注意及此，於停車後開啟車門時，竟
    疏於注意未讓後方之車輛先行，貿然開啟車門，被害人因而
    閃避不及，所騎乘之機車撞擊被告之自用小客車左前門而傷
    重不治死亡，被告對本件車禍之發生顯有過失。而被害人因
    本件車禍造成頭部損傷併顱骨骨折及顱底骨骨折、右側額部
    顱內出血、創傷性蜘蛛膜下腔出血、右手掌及右腳掌撕裂傷
    ，引發腦幹衰竭合併神經性休克而不治死亡，業如前述，則
    被告之過失行為與被害人之死亡間，具有相當因果關係。至
    卷附急診報告資料固顯示被害人於車禍當日送醫急救時，經
    抽血測得其血液中酒精濃度為十ＭＧ／ＤＬ，換算呼氣酒精
    濃度為每公升零點零五毫克（計算式：１０／２００＝０．
    ０５，上開換算依據參考卷附行政院國軍退除役官兵輔導委
    員會臺北榮民總醫院八十八年八月五日（八八）北總內字第
    二六八六八號函），尚未達道路交通安全規則第一百十四條
    所定酒後不得駕車即吐氣所含酒精濃度超過每公升○‧二五
    毫克之標準，復無其他證據足認被害人於車禍發前有飲用酒
    類致不能安全駕駛或導致本件車禍發生之情形，是尚難認被
    害人就本件車禍之發生亦有過失，併予敘明。本案事證明確
    ，被告之過失犯行，洵堪認定，應依法論科。
二、核被告甲○○所為，係犯刑法第二百七十六條第一項之過失
    致死罪。又被告肇事後前往附近之交通警察隊報警後，並留
    待現場等候，在有偵查犯罪職權之公務員查知其為犯罪人前
    ，主動向據報前來之臺北縣政府警察局三峽分局交通分隊警
    員黃俊嘉坦承肇事，且接受裁判，業據被告於警詢、審理中
    供明在卷，且有臺北縣政府警察局三峽分局道路交通事故肇
    事人自首情形紀錄表一紙附卷可憑，為對未發覺之罪自首而
    接受裁判，爰依刑法第六十二條前段規定減輕其刑。爰審酌
    被告過失之程度，肇事致被害人死亡，被害人家屬所受痛苦
    及損害，惟被告已與被害人家屬達成民事和解（參卷附調解
    筆錄；被告前已賠償新臺幣〔下同〕二十萬元，復於九十七
    年六月二十日匯款一百萬元至被害人家屬帳戶，見卷附存摺
    影本），暨犯後坦承犯行之態度等一切情狀，量處如主文所
    示之刑，以資懲儆。又查被告前未曾因故意犯罪受有期徒刑
    以上刑之宣告，有臺灣高等法院被告前案紀錄表在卷可按，
    其因過失致犯本罪，經此教訓，當知謹慎，信無再犯之虞，
    因認本判決所宣告之刑，以暫不執行為適當，爰併宣告緩刑
    二年，以勵自新。
據上論斷，應依刑事訴訟法第二百七十三條之一第一項、第二百
九十九條第一項前段，刑法第二百七十六條第一項、第六十二條
前段、第七十四條第一項第一款，刑法施行法第一條之一，判決
如主文。
本案經檢察官鄭潔如到庭執行職務
中    華    民    國    97    年    6     月    25    日
                      交通法庭  法  官  楊 志 雄
以上正本證明與原本無異
如不服本判決應於送達後10日內向本院提出上訴狀
                                書記官  陳春銘
中    華    民    國    97    年    6     月    25    日
附錄本案論罪科刑法條全文：
刑法第276條第1項
因過失致人於死者，處2 年以下有期徒刑、拘役或2,000 元以下
罰金。


司法院資訊處製作；財團法人民間司法改革基金會備份。
